臺灣高等法院民事判決　　　　　　　　 94年度再易字第112號
再審原告　　甲○○
再審被告　　乙○○
上列當事人間損害賠償事件，再審原告對於中華民國94年8月2日
本院94年度上易字第170號確定判決提起再審之訴，本院判決如
下：
    主  文
再審之訴駁回。
再審訴訟費用由再審原告負擔。
    事實及理由
一、按再審之訴顯無再審理由者，得不經言詞辯論，以判決駁回
    之，民事訴訟法第502條第2項定有明文。
二、本件再審原告主張：本院94年度上易字第170號確定判決（
    下稱原確定判決）認再審原告應與前訴訟程序第一審共同被
    告李世雄連帶賠償再審被告新台幣1,086,853元本息。惟本
    件損害賠償事件為刑事附帶民事訴訟，而刑事判決既未認定
    李世雄係於執行職務時，因過失傷害再審被告，亦未認定再
    審原告亦涉有過失傷害行為，故再審原告顯非刑事訴訟法第
    487條第1項所指「依民法應負賠償責任之人」，而不得為附
    帶民事訴訟之被告。又附帶民事訴訟經移送民事庭後，固屬
    獨立民事訴訟，但非謂就附帶民事訴訟之對象可不受刑事訴
    訟法第487條第1項規定之限制，詎原確定判決竟判命再審原
    告應與李世雄負連帶賠償責任，有適用法規顯有錯誤之情事
    。又李世雄係於事發當日深夜11時許，自行駕駛再審原告之
    車輛外出而肇事，事屬臨時，且再審原告並不在場，是再審
    原告焉能預見李世雄會於深夜竊車外出，而得適時出面阻止
    、糾正？是原確定判決認定再審原告聽任無駕駛執照之李世
    雄駕駛車輛，應負過失責任，亦有適用法規顯有錯誤情事。
    爰依民事訴訟法第496條第1項第1款規定，提起本件再審之
    訴云云，並聲明：(一)原確定判決及前訴訟程序第一審所為不
    利於再審原告之判決部分均廢棄。(二)上開廢棄部分，再審被
    告在前訴訟程序第一審之訴及假執行之聲請均駁回。
三、按因犯罪而受損害之人，於刑事訴訟程序得附帶提起民事訴
    訟，對於被告及依民法負賠償責任之人，請求回復其損害，
    刑事訴訟法第487條第1項定有明文。依此規定，附帶民事訴
    訟之對象，除刑事被告外，兼及於依民法負賠償責任之人，
    而所稱「依民法負賠償責任之人」，係指該刑事案件中依民
    法規定應負賠償責任之人而言。故附帶民事訴訟之原告所主
    張之共同加害人，在刑事訴訟程序中經認定係共同侵權行為
    之人，及原告所主張依民法第188條第1項應負僱用人責任之
    僱用人，均為依民法負賠償責任之人，故對之提起附帶民事
    訴訟，自難謂為不合法。本件再審被告係主張李世雄為再審
    原告之受僱人，依民法第188條第1項規定應對再審被告負連
    帶賠償責任，而對再審原告及李世雄提起本件刑事附帶民事
    訴訟，依上開說明，其起訴尚非不合法。至於再審原告對於
    再審被告是否確須負僱用人之連帶賠償責任，要屬再審被告
    對再審原告之本案請求是否有理由之問題，對於再審原告具
    有本件訴訟之當事人適格不生影響。是原確定判決認前訴訟
    程序第一審法院刑事庭將本件刑事附帶民事訴訟裁定移送民
    事庭審理，並無程序上不合法情事一節，其適用法規並無錯
    誤。
四、次按附帶民事訴訟經移送民事庭後，即屬獨立民事訴訟，其
    移送後之訴訟程序，應適用民事訴訟法（最高法院43年台上
    字第95號判例參照）。又按訴狀送達後，原告不得將原訴變
    更或追加他訴，但有民事訴訟法第255條第1項所列各款情形
    之一者，不在此限；又法院因同法第255條第1項但書規定，
    而許訴之變更或追加，或以訴為非變更或無追加之裁判，不
    得聲明不服，民事訴訟法第255條第1項及第258條第1項分別
    定有明文。本件再審被告於本件刑事附帶民事訴訟移送民事
    庭後，於前訴訟第一審程序追加依民法第184條第2項及第
    185 條第1項規定，請求再審原告與李世雄負連帶賠償責任
    （見前訴訟第一審案卷第130、203頁），經前訴訟程序第一
    審法院准為訴之追加，並據以為判決基礎（見前訴訟第一審
    判決第10、11頁），依上開規定，再審原告就此准為訴之追
    加部分，即不得於前訴訟第二審程序聲明不服，是原確定判
    決認定前訴訟第一審程序就此部分並無程序上不合法之處，
    其適用法規亦無錯誤。
五、末按判決適用法規顯有錯誤者，得以再審之訴對於確定終局
    判決聲明不服，民事訴訟法第496條第1項第1款定有明文。
    又所謂適用法規顯有錯誤，係指確定判決違背法規或現存判
    例解釋者而言，不包括認定事實錯誤之情形在內（最高法院
    71年台再字第210號及63年台上字第880號判例參照）。本件
    原確定判決於斟酌全辯論意旨及調查證據之結果，依自由心
    證既已認定：「…上訴人（即再審原告）將車輛鑰匙隨意放
    置工廠內或車上，並由工廠師傅逕行拿取鑰匙駕車，且無任
    何管制方法，防止他人駕駛車輛，顯係聽任同意員工拿取鑰
    匙駕駛車輛。李世雄既為上訴人所僱用，上訴人明知李世雄
    無駕駛執照，住在上訴人經營之工廠內，下班後工廠既在李
    世雄實力管領之下，上訴人應當知須妥善處理放置廠區之其
    所有之車輛，復無任何禁止李世雄駕車之管制方法，縱令李
    世雄所從事之職務非關駕駛車輛，上訴人亦應告誡李世雄不
    得無照駕駛，或使車輛無法由無駕駛執照之人得任意取得，
    上訴人未為此，反將系爭車輛停放工廠內，車輛鑰匙掛在工
    廠內隨手可得之處，自屬聽任未領有駕駛執照之李世雄得任
    意駕駛車輛外出…」（見原確定判決第7、8頁所載），而認
    再審原告違反保護他人之法律（即道路交通管理處罰條例第
    23條第2款及第28條規定），並適用民法第184條第2項及第
    185條規定，判命再審原告應與李世雄負共同侵權行為之連
    帶賠償責任，亦無適用法規顯有錯誤之情形。至於原確定判
    決所為上開事實認定是否有錯誤，依前揭說明，要非屬民事
    訴訟法第496條第1項第1款所定適用法規顯有錯誤範疇，是
    再審原告尚不得據以提起再審之訴。
六、綜上所述，再審原告所提起之本件再審之訴為顯無再審理由
    ，爰不經言詞辯論，以判決駁回之。
七、據上論結，本件再審之訴為顯無理由，依民事訴訟法第502
    條第2項、第78條，判決如主文。
中　　華　　民　　國　　94　　年　　10 　月　　 3　　日
                  民事第六庭審判長法　官  林鄉誠
　　　　　　　　　　　      　　　法　官  梁玉芬
　　　　　　　　　　　    　　　　法　官  彭昭芬
正本係照原本作成。
不得上訴。
中　　華　　民　　國　　94　　年　　10　　月　　5 　　日
　　　　　　　　　　　　　　　　　書記官  丁華平
